臺灣臺中地方法院刑事判決　　　　　　　　　　　　　九十年度訴緝字第五三三號
　　公　訴　人　臺灣台中地方法院檢察署檢察官
　　被　　　告　甲○○
右列被告因妨害兵役案件，經檢察官提起公訴（八十四年度偵字第四八九二號），本
院判決如左：
    主  文
甲○○役齡男子意圖避免徵兵處理，居住處所遷移，無故不申報，致未能辦理徵集，
累犯，處有期徒刑伍月，如易科罰金，以佰元折算壹日。
    事  實
一、甲○○有殺人、槍砲等前科，前曾於民國（下同）七十九年四月十七日，因違反
    槍砲彈藥刀械管制條例案件，經本院判處有期徒刑一年六月確定，並於八十年一
    月十六日經減刑期滿執行完畢（嗣於八十三年六月七日遭臺灣高雄地方法院以八
    十三年高仁刑辰緝字第七五一號發布通緝令），猶不知警惕，明知自己係役齡男
    子，且業經辦理完成身家調查、徵兵檢查之程序，隨時將受徵集入伍服役，竟意
    圖避免徵兵處理，原住臺中市○區○○里○○街一二一號三樓，於八十二年下半
    年度遷出上開處所，無故不依規定申報而與家人失去聯絡，致使臺中市政府所發
    指定應於八十三年十二月十六日上午八時三十分，前往臺中市忠信國小大門口處
    集合前往臺中坪林第七七一旅部隊入營之八十三年十二月一日西字第四號（即陸
    軍八十三年第一七二０梯次）之陸軍常備兵徵集令，雖由徵兵處理通報人即其妻
    林瑪莉代收，惟無法通知轉交送達其本人，致未能辦理徵集。
二、案經台中市政府函送臺灣臺中地方法院檢察署檢察官偵查起訴。
    理  由
一、 訊據被告陳逸杰對有於右揭時、地遷移住所，且未向戶政機關申報，致未收受徵
    集令而未入營服役之事實均不否認，惟矢口否認有故意逃避徵集服兵役之犯行，
    辯稱：伊因案受到通緝根本沒有住在家裡，沒有與家人聯絡，所以不知道受徵集
    ，伊沒有收到兵單，不是故意要逃避兵役，況且當初以為自己的體位被判定是戊
    等，以為自己不用接受徵兵云云。惟查：被告於八十三年六月七日即遭臺灣高雄
    地方法院通緝及至八十三年十二月一日時（徵集令發布時）仍所在不明，無從通
    知，其居住處所遷移不報，使徵集令無法送達，致未能辦理徵集之事實，有全國
    查詢表一份、原臺中市政府所發八十三年十二月一日西字第四號之陸軍常備兵徵
    集令複本、臺中市政府八十四年三月六日八十四府兵徵字第０二六九七二號函影
    本、送達常備兵徵集令事實報告書正本、戶籍謄本影本及常備兵役男交接名冊影
    本、兵籍表影本、仁光醫院診斷證明書影本各一紙以及台中市役男體格複檢紀錄
    表影本二紙附卷可稽，且經提示上開徵集令等資料予被告，被告亦無意見（詳見
    本院九十一年六月七日審判筆錄），且該於八十四年元月三日由台中市西區區公
    所里幹事林正光所製作之送達常備兵徵集令事實報告書中明載：「林瑪莉曾表示
    其夫甲○○行蹤不明，無法聯絡」等語，以及被告甲○○亦坦承當時係因案逃亡
    而未與家人聯絡（見本院九十一年六月七日審判筆錄）等詞，足見被告於台中市
    政府發布徵集令時，已離去原戶籍地址而行蹤不明。再查，被告明知其係役齡男
    子，復業經辦理完身家調查之程序，其體位雖經二度判定為戊等，惟尚未獲得國
    防部後備司令部核發免役證明等情，亦據被告於本院坦承：「我不知道要檢查幾
    次才能緩徵，我以為我不用報到，所以我沒有去。」等語屬實，其既未依法辦理
    免役，即應知悉其隨時將會受徵集入伍服役，被告在此情況下仍未與家人保持聯
    絡，且未將其現居住處所告知家人，有逃避兵役之意圖甚明，是以被告上開所辯
    ：伊因案受到通緝根本沒有住在家裡，沒有與家人聯絡，所以不知道受徵集，不
    是故意要逃避兵役乙節，顯係屬事後卸責之詞，要無足採，本件事證明確，被告
    犯行洵堪認定。
二、核被告所為，係犯妨害兵役治罪條例第三條第五款之罪。被告前曾於七十九年四
    月十七日，因違反槍砲彈藥刀械管制條例案件，經本院判處有期徒刑一年六月確
    定，並於八十年一月十六日經減刑期滿執行完畢，有臺灣臺中地方法院檢察署刑
    案資料查註紀錄表及臺灣高等法院被告全國前案紀錄表一份在卷可按，其前受有
    期徒刑之執行完畢後，於五年以內再犯本件有期徒刑以上之罪，為累犯，應依刑
    法第四十七條之規定加重其刑。爰審酌被告之平日之素行、犯罪之動機、為圖一
    時之僥倖而避免兵役徵集，已妨害國家徵兵之正常運作，有違國民服兵役之義務
    所生危害非淺及被告犯罪後之態度一切情狀，量處如主文所示之刑，並諭知易科
    罰金之折算標準，以示懲儆（查被告行為後，刑法第四十一條業於九十年一月十
    日修正公布，同年月十二日生效，修正後刑法第四十一條第一項前段規定「犯最
    重本刑為五年以下有期徒刑以下之刑之罪，而受六個月以下有期徒刑或拘役之宣
    告，因身體、教育、職業、家庭之關係或其他正當事由，執行顯有困難者，得以
    一元以上三元以下折算一日，易科罰金。」，與修正前刑法第四十一條規定「犯
    最重本刑為三年以下有期徒刑以下之刑之罪，而受六個月以下有期徒刑或拘役之
    宣告，因身體、教育、職業、家庭之關係，執行顯有困難者，得以一元以上三元
    以下折算一日，易科罰金。」不同。比較新舊法結果，以新法較有利於行為人，
    故依刑法第二條第一項前段規定，本件自應適用裁判時之法律即修正後刑法第四
    十一條第一項前段之規定，併此敘明）。
據上論斷，應依刑事訴訟法第二百九十九條第一項前段，妨害兵役治罪條例第三條第
五款，刑法第十一條前段、第二條第一項前段、第四十七條、第四十一條第一項前段
（修正後），罰金罰鍰提高標準條例第二條，判決如主文。
中      華      民      國      九十一      年    六    月    二十一    日
                            臺灣台中地方法院刑事第七庭
                                        法  官 林學晴
右正本證明與原本無異。
如不服本判決，應於判決送達後十日內向本院提出上訴狀，上訴於臺灣高等法院臺中
分院( 須附繕本 )。
                                        書記官
中      華      民      國      九十一      年    六    月    二十一    日
附錄論罪科刑法條
妨害兵役治罪條例第三條第五款：
役齡男子意圖避免徵兵處理，而有左列行為之一者，處五年以下有期徒刑：
居住處所遷移，無故不申報，致未能辦理身家調查、徵兵檢查、抽籤或徵集者。
